臺灣臺南地方法院刑事判決　　　　　　　100年度訴字第866號
公　訴　人　臺灣臺南地方法院檢察署檢察官
被　　　告　李德旺
指定辯護人　本院公設辯護人林宜靜
上列被告因強盜案件，經檢察官提起公訴（一百年度營偵字第九
一六號），經本院審理並判決如下：
    主  文
李德旺攜帶兇器竊盜未遂，累犯，處有期徒刑拾月，扣案老虎鉗
、鐮刀各壹支均沒收。
    事  實
一、李德旺前於民國九十八年間，因竊盜案件，經本院以九十八
    年度簡字第一一三三號刑事簡易判決、九十八年度易字第一
    ０六六號刑事判決分別判處有期徒刑三月、一年確定，並經
    本院以九十八年度聲字第二三三六號刑事裁定定應執行有期
    徒刑一年二月確定，嗣於一百年一月二十六日執行完畢。李
    德旺復意圖為自己不法所有，於一百年六月二十八日十七時
    四十分許，騎乘自己所有之腳踏車，至徐雅玲所有，位於臺
    南市○○區○○段一三四三號土地上，現無人居住之工寮處
    ，持其所有，對人之生命、身體構成威脅，客觀上足為兇器
    之鐮刀及老虎鉗各一支，剪斷徐雅玲所有之電線十二公尺並
    將之與原置於於工寮內之鐵條六條分別綑綁而著手於竊盜行
    為之實施。然尚未將之均置於實力支配之下時，旋為行經該
    處工寮之鄰地所有人吳聰義發現並上前喝止，李德旺乃棄欲
    行竊之電線及鐵條離去，而未能得逞。嗣經警據報至現場查
    獲，扣得李德旺所有且供其竊盜所用之鐮刀、老虎鉗各一支
    。
二、案經臺南市政府警察局白河分局報告臺灣臺南地方法院檢察
    署檢察官偵查起訴。
    理  由
壹、證據能力之認定：
一、按被告以外之人於審判外之言詞或書面陳述，除法律有規定
    者外，不得作為證據，刑事訴訟法第一百五十九條第一項定
    有明文，查證人吳聰義、徐雅玲等人於警詢之證述，係被告
    以外之人於審判外之陳述，且被告不同意作為證據，原則上
    不得作為認定被告犯罪之證據資料。另亦無證據得證前開證
    人於警詢中之陳述具有刑事訴訟法第一百五十九條之二所示
    「具有較可信之特別情況，且為證明犯罪事實存否所必要」
    之回復證據能力之外部情況要件，是前揭證人於警詢之證述
    ，應不得採為本案證據。
二、本案其餘認定有罪事實所引用之證據，檢察官、被告及其辯
    護人均未曾就證據能力表示異議，而各該證據依刑事訴訟法
    規定，經核亦無不具證據能力之情事，故依第一百五十九條
    之五之規定，均得作為認定被告犯罪事實之依據，合先敘明
    。
貳、犯罪事實之認定：
一、訊據被告於本院審理時固坦承於前揭時地行經前開工寮，惟
    矢口否認涉有竊盜罪嫌，辯稱：其僅係至該處尿尿，並未行
    竊云云。
二、經查：
  (一)被告於一百年六月二十八日十七時四十分許，騎乘自己所有
    之腳踏車，行經被害人徐雅玲所有，位於臺南市○○區○○
    段一三四三號土地上，現無人居住之工寮一節，業據被告於
    偵查及本院審理時自承在卷，並經證人吳聰義於偵查及本院
    審理時證述明確，並有現場圖、照片各件在卷，此部分事實
    應堪認定。
  (二)訊據證人吳聰義於本院審理時具結後證稱：當日看到被告在
    收取被害人徐雅玲之電線，而鐵條已經綁好放在旁邊等語（
    參見本院卷第一二一頁），另被害人徐雅玲於同日庭訊時亦
    結證稱：電線原繫於馬達以為供電之用，並未綑綁；鐵條原
    置於地上，但未加綑綁，亦未如現場整齊等語（參見本院卷
    第一二六頁背面、第一二四頁背面），是依證人吳聰義所述
    其所見被告當時行徑，並考量證人徐雅玲所述電線與鐵條原
    先存放狀況與現場照片所示電線已剪斷一端，鐵條已經綑綁
    整齊之情形（參見警卷第一四頁下方所示照片）顯有不同，
    當可認定被告當日確已著手實施竊盜電線、鐵條之行為。被
    告雖否認竊盜並辯稱：僅係在旁尿尿，並未行竊云云。惟被
    害人徐雅玲於本院審理時亦結證稱：現場並無他人尿尿之跡
    象或味道等情事（參見本院卷第一二六頁），顯見被告前開
    所辯與事實不符，難以採信。況證人吳聰義與被告於本案發
    生之前並不相識，亦無任何仇隙恩怨一節，業據證人吳聰義
    於本院審理時證述明確，並經被告陳述屬實（參見本院卷第
    一二三頁、同頁背面），衡情證人吳聰義當無設詞誣陷被告
    之必要。綜此，堪認被告確有著手實施竊盜之行為，然未及
    取走而未能得逞，是被告攜帶兇器竊盜未遂犯行，應堪認定
    。
參、論罪科刑：
一、
  (一)按刑法第三百二十一條第一項第三款之攜帶兇器竊盜罪，係
    以行為人攜帶兇器竊盜為其加重條件，此所謂兇器，其種類
    並無限制，凡客觀上足對人之生命、身體、安全構成威脅，
    具有危險性之兇器均屬之，且祇須行竊時攜帶此種具有危險
    性之兇器為已足，並不以攜帶之初有行兇之意圖為必要（最
    高法院七十九年臺上字第五二五三號判例意旨參照）。按被
    告於行竊之際所攜帶之鐮刀、老虎鉗等工具，均係金屬製成
    ，客觀上對人之生命、身體構成威脅，已足資為兇器，故核
    被告所為係犯刑法第三百二十一條第二項、第一項第三款之
    攜帶兇器竊盜未遂罪。
  (二)起訴意旨雖認被告遭證人吳聰義發現時，竟以攜帶之鐮刀揮
    舞，造成證人吳聰義小指受傷，是被告於遭逮捕之際，顯有
    施強暴脅迫之行為，因認被告所為係構成刑法第三百二十九
    條、第三百二十八條第四項、第一項之準強盜未遂罪嫌等語
    。惟按刑法第三百二十九條準強盜罪之規定，將竊盜或搶奪
    之行為人為防護贓物、脫免逮捕或湮滅罪證而當場施強暴、
    脅迫之行為，視為施強暴、脅迫使人不能抗拒而取走財物之
    強盜行為，乃因準強盜罪之取財行為與施強暴、脅迫行為之
    因果順序，雖與強盜罪相反，卻有時空之緊密連接關係，以
    致竊盜或搶奪故意與施強暴、脅迫之故意，並非截然可分，
    而得以視為一複合之單一故意，亦即可認為此等行為人之主
    觀不法與強盜行為人之主觀不法幾無差異；復因取財行為與
    強暴、脅迫行為之因果順序縱使倒置，客觀上對於被害人或
    第三人所造成財產法益與人身法益之損害卻無二致，而具有
    得予以相同評價之客觀不法。故擬制為強盜行為之準強盜罪
    構成要件行為，雖未如刑法第三百二十八條強盜罪之規定，
    將實施強暴、脅迫所導致被害人或第三人不能抗拒之要件予
    以明文規定，惟必於竊盜或搶奪之際，當場實施之強暴、脅
    迫行為，已達使人難以抗拒之程度，其行為之客觀不法，方
    與強盜行為之客觀不法相當，而得與強盜罪同其法定刑（司
    法院釋字第六三○號解釋參照），最高法院九十六年度台上
    字第五一五五號著有判決可資參照。經查：被告於案發之際
    遭證人吳聰義發現時，曾揮舞鐮刀並因而致證人吳聰義右手
    輕微割傷一節，業據證人吳聰義於本院審理時結證屬實（參
    見本院卷第一二一頁），並有當日照片二紙（參見警卷第一
    八頁）在卷，被告雖否認曾揮舞鐮刀云云，顯無可採。然證
    人吳聰義亦證稱：其發現被告竊盜電線後，曾上前詢問被告
    ，被告旋即欲騎乘腳踏車離去，其遂拉住被告腳踏車，被告
    則持鐮刀往後揮，砍傷其右手小指，其乃放手，但旋將被告
    之腳踏車扯倒，並即前去找被害人到場等語（參見本院卷第
    一二一頁）；並結證稱：被害人到場前，其曾踩住被告之腳
    踏車使之不能離去等語（參見本院卷第一二二頁），是足見
    被告於證人吳聰義欲逮捕時，雖有揮舞鐮刀之強暴行為，然
    證人吳聰義尚能反擊並拉住被告所騎乘之腳踏車，甚至將被
    告連同騎乘之腳踏車踩在腳下，故被告所為之強暴行為顯未
    達於致使證人吳聰義不能抗拒之程度。參諸前開見解，被告
    所為僅係攜帶兇器竊盜未遂罪，而與準強盜罪之構成要件有
    間，然其社會基本事實相同，本院仍得予以審酌並依法變更
    起訴法條。
  (三)公訴檢察官認被告已將所竊電線、鐵條置於實力支配之下，
    故被告實施之竊盜行為已屬既遂云云。惟訊據證人吳聰義於
    本院審理時結證稱；其發現被告竊盜時，被告仍在工寮內，
    且經其呼叫後，被告旋持鐮刀、老虎鉗離去，但並未攜帶電
    線及鐵條；另證稱：當日案發後，其曾陪警員回到工寮，而
    電線與鐵條仍在該處（參見本院卷第一二二頁、第一二三頁
    ），依此，被告雖已著手於電線、鐵條之竊盜行為，然尚未
    將之移出被害人工寮而置於自己實力支配之下，是被告所為
    竊盜犯行尚未完成，並未達於既遂之階段。故被告所為應僅
    係攜帶兇器竊盜未遂罪而非攜帶兇器竊盜罪既遂，併此敘明
    。
二、被告前有如事實欄所載之前科紀錄等情，有臺灣高等法院被
    告前案紀錄表一份在卷可稽。查被告於有期徒刑執行完畢後
    ，五年內故意再犯本件法定刑有期徒刑以上之罪，依刑法第
    四十七條第一項之規定，構成累犯，並加重其刑。被告已著
    手竊盜行為之實施，然尚未完成僅屬未遂之階段，爰依刑法
    第二十五條第二項之規定減輕其刑，並先加後減之。爰審酌
    被告犯罪之動機、目的、犯罪時所受之刺激、手段、生活狀
    況、品行、智識程度、並無所得、造成告訴人所受影響、犯
    罪後否認犯行之態度，並斟酌被告有多次竊盜前科，屢經科
    處刑責，仍一再行竊等一切情狀，量處如主文所示之刑，以
    資懲儆。另被告雖否認持鐮刀、鐵前割取電線之竊盜犯行，
    惟本院斟酌被害人徐雅玲於本院審理中證述遭竊電線原繫於
    馬達上，無法單純徒手抽取，而需以工具割斷方式竊盜（參
    見本院卷第一二五頁背面），故認被告應係持扣案鐮刀、老
    虎鉗而為竊盜行為之認定，較與常理相符，故認扣案老虎鉗
    、鐮刀為被告所有且供其竊盜所用之物，爰依刑法第三十八
    條第一項第二款之規定沒收之。
據上論斷，應依刑事訴訟法第二百九十九條第一項前段、第三百
條，刑法第三百二十一條第一項第三款、第二項、第四十七條第
一項、第二十五條第二項、第三十八條第一項第二款，判決如主
文。
本案經檢察官薛雯文到庭執行職務
中    華    民    國   100    年    12    月    9     日
                 刑事第三庭審判長法  官 卓穎毓
                                 法  官 曾子珍
                                 法  官 施介元
以上正本證明與原本無異。
如不服本判決應於收受本判決後10日內向本院提出上訴書狀，並
應敘述具體理由。其未敘述上訴理由者，應於上訴期間屆滿後20
日內向本院補提理由書狀（均須按他造當事人之人數附繕本）「
切勿逕送上級法院」。
                                 書記官 林書婷
中    華    民    國   100    年    12    月    9     日
附錄法條：
中華民國刑法第321條
犯竊盜罪而有下列情形之一者，處 6 月以上、5 年以下有期徒
刑，得併科新臺幣 10 萬元以下罰金：
一、侵入住宅或有人居住之建築物、船艦或隱匿其內而犯之者。
二、毀越門扇、牆垣或其他安全設備而犯之者。
三、攜帶兇器而犯之者。
四、結夥三人以上而犯之者。
五、乘火災、水災或其他災害之際而犯之者。
六、在車站、埠頭、航空站或其他供水、陸、空公眾運輸之舟、
    車、航空機內而犯之者。
前項之未遂犯罰之。